臺灣板橋地方法院民事判決　　　　　　　100年度婚字第705號
原　　　告
即反訴被告　甲○○　
　　　　　　　　　　
　　　　　　　　　　　　3
　　　　　　　　　　　
被　　　告
即反訴原告　乙○○　
　　　　　　　　　　　
上列當事人間請求離婚事件，本院於民國100 年9 月28日言詞辯
論終結，判決如下：
    主  文
准原告甲○○與被告乙○○離婚。
本訴訴訟費用新台幣參仟元由被告乙○○負擔。
反訴原告乙○○之訴駁回。
反訴訴訟費用由反訴原告乙○○負擔。
    事實及理由
甲、本訴（原告甲○○訴請與被告乙○○離婚）部分：
一、原告甲○○起訴主張：
（一）原告甲○○目前為台灣○○地方法院檢察署○○○。原告
      甲○○於民國92年間（仍為學生身分）認識被告乙○○並
      進而交往，交往時雙方多次爭吵並分手數次，但被告乙○○一再向原告甲○○表示可以改變個性。嗣原告甲○○考
      上司法官特考，將於96年9 月3 日進入司法官訓練所受訓
      前，被告乙○○多次要求立即辦理結婚，甚至為此起爭執
      ，被告乙○○承諾若未來婚姻無法順利磨合願意無條件離
      婚，原告甲○○當時基於愛護被告乙○○之念，倉促同意
      與被告乙○○於96年8 月22日在台灣○○地方法院辦理公
      證結婚，但事前及事後均隱瞞雙方家長。
（二）被告乙○○結婚前一直工作不穩定，多係自行無故離職，
      故已數年在家待業中，雙方交往期間花費多由原告甲○○
      支出，97年婚後亦由原告甲○○給付被告生活費用，但被
      告乙○○婚後整日在家沈迷電腦網路世界而不願外出工作
      ，亦經常與原告甲○○爭執，原告勸被告乙○○回復正常
      工作及生活，被告乙○○卻指摘原告甲○○自大藐視伊等
      莫名理由而爭吵，兩造間為生活問題而衝突不斷。
      原告甲○○婚後先至○○○○○所受訓，直至97年7 月申
      請至台灣○○地方法院實習八個月，被告乙○○亦前往嘉
      義地區，由原告甲○○租賃房屋與被告乙○○共同生活；
      詎被告乙○○在○○共同生活的八個月期間，仍不願外出
      工作，整日在家睡覺或沈迷電腦網路世界，亦經常與原告
      甲○○爭吵。往往原告甲○○白天外出至法院實習時，被
      告乙○○仍在睡覺，原告甲○○於夜間下班回家時，被告
      乙○○仍沈迷電腦網路，雙方無任何感情交流，日復一日
      而毫無改變跡象；甚至被告乙○○整日在家亦不願煮飯洗
      碗等家務事，卻由原告甲○○下班後買晚餐回去共用，飯
      後被告乙○○亦推由原告甲○○洗碗，如原告甲○○未洗
      碗或稍遲洗碗，亦遭被告乙○○責罵。
      兩造生活一再為此等生活瑣事爭吵，被告乙○○卻又無端
      指控原告甲○○有外遇，原告甲○○否認有外遇，原告甲○○亦未見過被告於本案提出之購買保險套之發票，因發
      票之時間兩造在○○生活仍有夫妻關係，故若有購買保險
      套亦屬正常。
      又兩造前往○○共同生活之首日，由原告甲○○的好友（
      大學同學）丙○○協助搬遷南下，當時原告甲○○南下所
      攜帶的夏天衣服不多，故三人一同前往家樂福購買日用品
      ，原告甲○○欲購買一件500 元的短袖上衣，詎被告乙○○聞言後阻止，在公眾場合大聲喝斥原告甲○○，令原告
      甲○○感覺委曲（自己有工作收入仍無法購買一件500 元
      衣服），兩造當場爆發口角，友人丙○○在旁見狀，出面
      緩和表示要由其購買贈送原告甲○○，令原告甲○○慚愧
      而取消購買。
      又兩造在○○共同生活期間，偶而返回台北，原告甲○○
      某次出資購買客運車票有誤，致兩造在台北下車地點須步
      行十分鐘才能至台北車站轉乘，詎被告乙○○下車後沿路
      不斷責備原告甲○○，並拉扯原告甲○○，原告甲○○在
      車站公共場所不得不忍讓，令原告甲○○灰心至極。
（三）因原告甲○○深刻體認兩造個性及價值觀差異過大，共同
      生活已造成雙方精神痛苦及壓力。原告甲○○於98年7 月
      結束台灣○○地方法院實習，返回台北，原告甲○○認為
      兩造的痛苦婚姻生活已無意義，遂提出離婚要求，並表示
      為避免繼續衝突而欲分居，原告甲○○遂送被告乙○○回
      娘家居住，原告甲○○則回自己父母家與父母及兄嫂共同
      生活。詎被告乙○○竟開始連續非理性騷擾原告甲○○的
      生活及工作，情形包括：
（１）多次至原告任職的台灣○○地方法院檢察署，強行滯留在
      法警室，要求法警轉告原告甲○○須於上班時間與伊會面
      ，並向數名法警無端控訴遭原告甲○○拋棄，致原告甲○○名譽及工作情緒受影響，在所屬機關承受極大精神壓力
      ，無法再為正常生活及○○工作，目前轉至「○○組」工
      作。
（２）被告乙○○明知原告甲○○的父親罹患癌症而需要多休養
      ，卻經常前往原告甲○○的父母家爭吵，更強行於夜間滯
      留在原告父母家中。
（３）被告乙○○前往原告甲○○父母家，與原告胞兄丁○○衝
      突，事後對原告胞兄丁○○提出「恐嚇、傷害」等不實罪
      名告訴。經偵查結果，由○○○為不起訴處分，被告乙○○竟聲請再議，經台灣高等法院檢察署再議結果駁回，不
      起訴處分已確定。
（４）99年4 月間某日，被告乙○○再度至原告甲○○父母家中
      吵鬧，原告因無法承受所累積的精神壓力，遂出手強力取
      回98年間贈與被告乙○○使用的手機，被告乙○○為此強
      力拉扯原告甲○○，兩造發生衝突。事後，被告乙○○竟
      向台灣○○地方法院檢察署對原告甲○○提出「強盜、搶
      奪、竊盜、傷害」等多項不實罪名告訴，欲使原告甲○○
      身敗名裂。
      檢察署○○○經偵查結果，以原告甲○○有傷害罪嫌聲請
      簡易處刑（目前尚未審結），詎被告乙○○仍就其他「強
      盜、搶奪、竊盜」等不實罪名繼續聲請再議，經台灣高等
      法院檢察署再議結果認為應發回繼續偵查該等所控罪名的
      指訴內容，目前尚未結案。
（５）被告乙○○又向台灣○○地方法院刑事庭提出附帶民事賠
      償訴訟，請求原告甲○○賠償被告乙○○醫藥費及精神慰
      撫金共427501元，及請求命原告甲○○為回復被告乙○○
      名譽而登報道歉之處分。
（６）被告乙○○向台灣○○地方法院家事法庭對於原告甲○○
      及胞兄丁○○提出保護令聲請案，經法院審理後駁回其聲
      請，詎被告乙○○提出抗告，今尚未審結。
（７）被告乙○○又寫檢舉信函至台灣○○地方法院檢察署政風
      室、法務部政風司、法務部檢察司，指控原告甲○○依法
      申報「公職人員財產」時可能偽造被告乙○○的簽名，主
      張被告乙○○拒絕告知自己名下財產，原告甲○○如何申
      報配偶即被告乙○○的財產資料。致原告甲○○遭政風室
      調查而受有名譽及精神痛苦。
（四）因被告乙○○自99年8 月起對原告甲○○及長兄丁○○提
      出多項不實刑事告訴，被告對原告甲○○所提出罪名均屬
      重大犯罪的控訴，欲使原告甲○○陷身牢獄，足認被告已
      完全不顧慮雙方過去的情份，已嚴重破壞婚姻基礎，堪認
      被告乙○○無意願再維持婚姻。況且，兩造自98年7 月起
      分居迄今已二年餘，自從被告乙○○提出不實刑事告訴後
      ，兩造更形同陌路，除法院偵查庭遇見外，早已不再聯絡
      往來。兩造婚姻徒具名義，並無夫妻相互扶持之實質，兩
      造僅餘司法訴訟的虛耗，婚姻重大破綻，任何人處於同一
      情況均將喪失維持婚姻的意願。為此原告甲○○依民法第
      1052條第2 項規定訴請准兩造離婚等語。並聲明：請求准
      兩造離婚。
二、被告乙○○抗辯：
（一）兩造自89年間即相識，當時原告甲○○就讀大學四年級，
      被告就讀「○○○○專校○○○○科」四年級，原告甲○○自90年起追求被告乙○○，寫有多封情書卡片予被告乙○○，甚至兩造公證結婚時互相交換寫有愛語的卡片。被
      告乙○○於90年間自五專畢業，原告甲○○仍在校且申請
      延後畢業二年。
（二）兩造婚後在○○共同生活期間，租屋處有電磁爐可煮菜，
      亦有電鍋可煮飯，被告乙○○曾於第一次煮飯後拍攝所做
      菜肴留念，有照片為證；被告乙○○後來陸續煮幾次，但
      因原告甲○○嫌棄不好吃，才改為購買外食。被告乙○○
      在○○同住期間亦有為原告甲○○洗衣服，但因曾洗壞原
      告甲○○的一條領帶，後來原告甲○○不信任被告乙○○
      的洗滌方式，要求被告乙○○不要再為其洗襯衫。
      直至97年12月間某日，兩造剛吃完晚餐，被告乙○○撒嬌
      要求原告甲○○去洗碗，原告甲○○因此不高興而認為遭
      被告乙○○命令去洗碗，被告乙○○事後擺低姿態請求原
      告甲○○不要生氣，並購買生日蛋糕為原告甲○○慶生，
      但原告甲○○仍耿耿於懷。
      98年1 月1 日兩造一起申請二支新手機，一人一支，感情
      尚無變化。但於98年1 月底，原告甲○○要求被告乙○○
      必須搬回台北去找工作，被告乙○○遂同意北上試著找工
      作，期間多次南下或北上二地跑，最後於98年5 月被告乙○○堅持留在○○為原告甲○○做家事，但原告甲○○卻
      屢提出離婚要求。
      98年2 月14日被告乙○○發現一張購買巧克力的發票，經
      詢問後，原告甲○○回答是要贈送給胞姐。後來被告乙○○又發現數張購買保險套的發票，又發現原告甲○○手機
      內有其他女子照片。
      98年5 月端午節前，原告甲○○的父母終於知悉兩造已公
      證結婚的事，被告乙○○向原告父母下跪表示歉意，原告
      甲○○卻說自己遭到騙婚。
      98年7 月3 日兩造自○○遷回台北，原告甲○○竟將被告
      乙○○及行李丟回娘家樓下，被告乙○○被迫分居迄今。
（三）原告甲○○曾向被告乙○○表示要申報公務人員財產，需
      要被告乙○○提供財產資料，被告乙○○拒絕在甲○○提
      出的文件上簽名，亦拒絕告知自己財產資料，事後被告乙○○以簡訊與原告甲○○聯絡，原告甲○○竟回傳簡訊說
      不需要被告乙○○配合亦可去申報，被告乙○○因此懷疑
      原告甲○○偽造被告乙○○的簽名而完成申報，故被告乙○○陳情到台灣○○地方法院檢察署政風室、法務部政風
      司及檢察司。
      98年4 月8 日被告乙○○前往原告甲○○的父母家，欲詢
      問原告甲○○如何單獨完成申報公務人員財產，在屋外遇
      見原告的胞兄丁○○，丁○○竟對被告說「我弟說以後看
      到你，都當作不認識，每天有幾百對夫妻離婚」云云，並
      拉扯被告乙○○進電梯，被告乙○○嚇得大聲尖叫，有被
      告乙○○的私下錄音可證明；被告乙○○對丁○○提出「
      妨害自由、恐嚇」罪名告訴，但均遭不起訴；但是被告乙○○有錄音光碟可以證明原告胞兄丁○○對被告乙○○實
      施家暴。
      原告甲○○於99年4 月21日竊盜搶奪被告乙○○使用的手
      機，並將被告乙○○過肩摔而傷害被告乙○○，因此被告
      乙○○對原告甲○○提出「強盜、搶奪、竊盜、傷害」等
      案，傷害罪嫌已起訴，強盜等罪嫌經台灣高等法院檢察署
      發回續行偵查。
      被告乙○○向台灣○○地方法院家事法庭聲請保護令，經
      裁定駁回，被告乙○○已提出抗告，尚未審結。
（四）被告前往台灣○○地方法院檢察署法警室，初時不認識法
      警，亦未與法警提及兩造間事，直至99年4 月21日被告乙○○遭原告甲○○傷害後，翌日即100 年4 月22日，被告
      乙○○由母親陪同前往台灣○○地方法院檢察署找甲○○
      溝通，被告乙○○的母親要求原告甲○○帶被告乙○○回
      去同住，當時溝通過程經被告乙○○私下錄音存證。
（五）被告乙○○於90年間自「○○○○專校○○○○科」畢業
      ，曾在旅行社工作一、兩年，每月薪資新台幣（以下同）
      二萬五千元，後來因西元2003年遇到「SARS」危機，遭公
      司要求離職，後來又陸續在其他公司工作，包括在「美商
      ○○○」工作一年多，每月薪資二萬七千元，結婚前從事
      「快遞出口」的承攬業約一年多，每月薪資二萬八千元。
      被告乙○○結婚後沒有工作，但因兩造在○○生活期間原
      告甲○○一直要求被告乙○○北上找工作，被告於98年4
      月8 日獲得一份○○國際資產管理服務股份有限公司的「
      法務助理」工作，前往工作約一個月，於98年5 月4 日離
      職。後來被告乙○○仍決定在兩造的○○同居處所從事家
      務。直至98年7 月被告乙○○被迫分居後，於98年8 月至
      牙科診斷擔任助理，每月薪資一萬七千元，被告乙○○工
      作時心神不寧，於清洗牙科器材時遭劃傷，牙醫師認為被
      告乙○○不適合此工作而告知試用結束。99年11月到100
      年2 月底，被告乙○○去仲介公司擔任助理，時薪150 元
      ，後來仲介業生意慘淡，又被迫離職。被告乙○○目前無
      財產積蓄，正在找工作，另方面在家讀書準備投考法院書
      記官職務，先前曾外出補習法律科目，目前在家讀書。
      被告乙○○遭拋棄以來每天以淚洗面，身心受創，極度憂
      鬱且失眠，曾有輕生之念。被告乙○○曾要求母親陪同去
      精神科就診，但母親認為如果留下精神科就診紀錄恐影響
      日後投考書記官職務，亦會讓別人誤認被告乙○○有精神
      疾病才對原告甲○○任意興訟。被告乙○○自行查過公務
      人員任用資格規定，確實規定如曾患有精神疾病即不能擔
      任公務員，因此被告乙○○目前未曾至精神科門診求助。
      被告乙○○目前依靠打電話給生命線社工尋求協助，由社
      工陪伴講電話兩個小時，或念佛經，才能入睡。被告乙○○有向社工取得「張老師輔導證明書」。
（六）兩造婚姻破裂原因在原告甲○○且其應負較重的責任，故
      被告乙○○堅持不願離婚，並要求原告甲○○履行同居義
      務。
三、本院心證：
（一）查，兩造於96年8 月22日在台灣○○地方法院辦理公證結
      婚，仍有婚姻關係之事實，有原告甲○○提出之結婚公證
      書影本一紙在卷可稽，且為被告乙○○所承認。
（二）經查，原告甲○○主張被告乙○○婚後不願外出工作，整
      日在家睡覺或沈迷電腦網路，不願操持家務而推由原告甲○○購買食物回家共用，亦推由原告甲○○負責洗碗，經
      溝通無效，被告乙○○反而指控原告甲○○自大藐視伊、
      或誣指原告甲○○外遇，致兩造不斷爭吵，兩造自98 年7
      月分居迄今已二年餘，被告乙○○對原告甲○○及其胞兄
      丁○○提出多項刑事告訴，經不起訴後又提出再議，又不
      顧慮原告甲○○擔任○○○職務，經常前往台灣○○地方
      法院檢察署法警室藉詞找原告甲○○，向法警控訴伊遭拋
      棄，又向政風室不實指控原告甲○○偽造被告乙○○簽名
      而完成申報公務人員財產，又對於原告甲○○及胞兄丁○○聲請保護令經駁回後又再抗告，又提出附帶民事賠償訴
      訟請求原告甲○○賠償伊醫藥費及慰撫金並登報道歉處分
      等情；業據原告甲○○提出本院家事法庭99年度家護字第
      900 、901 號裁定一件，被告乙○○所撰寫的刑事附帶民
      事訴訟起訴狀影本一件，台灣○○地方法院檢察署不起訴
      處分書100 年度偵字第6787號影本一件（丁○○遭控恐嚇
      案之不起訴處分），台灣高等法院檢察署處分書100 年度
      上聲議字第5446號影本一件（丁○○遭控恐嚇案再議駁回
      ），台灣○○地方法院檢察署不起訴處分書100 年度偵字
      第1554號影本一件（丁○○遭控告妨害自由案之不起訴處
      分），台灣高等法院檢察署處分書100 年度上聲議字第
      2172號影本一件（丁○○遭控妨害自由案再議駁回）為證
      。亦有被告乙○○提出之台灣○○地方法院檢察署○○○
      聲請簡易判決處刑書100 年度偵字第9241號一件（兩造拉
      扯致被告乙○○受傷，原告甲○○有傷害罪嫌）（附於卷
      內被證八號證物）可參。並經原告甲○○之○○○同事、
      大學同學、父母及胞兄等人到庭作證，情形如下：
（１）原告甲○○之同事即戊○○○○○到庭具結證稱：「我是
      原告甲○○的同事，在○○地檢署擔任○○○。我與原告
      甲○○是同一間辦公室。原告甲○○於98年9 月分發到台
      灣○○地方法院檢察署工作，就與我同一間辦公室。我發
      現原告甲○○工作時若接到電話，情緒常常不穩定，有時
      他就走出辦公室一、二小時。原告甲○○所承辦的未偵結
      案件較多，有時候他說要加班，但接到電話後就沒有再回
      來加班。我詢問後，原告甲○○說明是因為被告乙○○來
      地檢署找他；我問他為何不在家等就好，原告甲○○才說
      因為兩造感情不好故未同住。被告乙○○來找原告甲○○
      ，是希望原告甲○○帶她回家住，但是原告甲○○認為兩
      造已分居很久，彼此沒有感情，兩造因此發生爭執。被告
      乙○○來地檢署找原告甲○○的情形發生多次，被告乙○○來找原告甲○○時，都是請法警室代為通報原告甲○○
      ，因為次數很多，所以有一些法警會有看熱鬧的心態，也
      會有流言傳出。我認為原告甲○○應該也是這樣才生氣，
      因為家務事影響到工作，原告甲○○也因如此受到長官的
      關心，長官希望原告甲○○可以好好處理家務，不要讓該
      事情一再發生。我與原告甲○○也是好友，剛開始時也希
      望兩造可以和好，但是原告甲○○說之前兩造在○○共同
      生活經驗、其分發工作後的情形、被告乙○○去原告甲○○家爭執的情形後，我可以感覺原告甲○○對於婚姻失望
      。經過長官介紹後，原告甲○○有去晚晴協會諮商，希望
      可改善兩造婚姻關係，原告甲○○上完課後心情較好，但
      是仍對婚姻不抱希望。我認為原告甲○○對於被告乙○○
      最失望的部分，是被告乙○○在○○同居期間沒有認真去
      找工作，反而在家裡玩『電腦線上遊戲』或是寫『網路部
      落格』，原告甲○○下班後，兩造亦無深切交談，原告甲○○去上班時，被告乙○○仍在睡覺，在家也沒有做家事
      ，所以原告甲○○對於婚姻很失望。這些都是被告乙○○
      來檢察署找原告甲○○後，我與原告甲○○陸續談話所知
      的部分。原告甲○○後來經本署謹股書記官電話告知，被
      告乙○○對原告甲○○提出『強盜、竊盜、傷害、恐嚇』
      等告訴，已由本署受理偵辦中，傳票是要寄到家裡或直接
      拿到辦公室，原告甲○○告知書記官依法處理即可，電話
      結束後，原告甲○○在辦公室勃然大怒，我問原告甲○○
      為何遭告訴，原告甲○○說被告乙○○某日到檢察署找他
      ，要求回原告甲○○父母的板橋家裡，原告甲○○不願意
      ，兩人發生爭執，原告甲○○要求被告乙○○將先前受贈
      的手機歸還，並把那支手機從被告乙○○手裡拿來，放在
      原告甲○○褲袋內，被告乙○○急於拿回手機，就伸手朝
      原告甲○○褲袋內拿手機，兩造發生拉扯，過程中被告乙○○受傷。以一個專業的法律實務工作者而論，對於這樣
      案件，通常不會認定是強盜或恐嚇罪，但是被告乙○○卻
      認為是強盜罪，進而對原告甲○○提出告訴，且是在原告
      甲○○任職之○○地檢署提告。顯見被告乙○○係欲利用
      刑事訴追，配合原告甲○○身為○○○的身分，欲逼迫原
      告甲○○在婚姻談判中讓步。其實就本署偵查這案件而言
      ，也曾安排兩造進入修復性司法，讓兩造有機會可以溝通
      ，但也沒有獲得好結果。原告甲○○遭被告乙○○提告強
      盜罪這件事，在地檢署其他同事眼中，已成了一個大笑話
      ，甚至於有法警真覺得原告甲○○是有暴力傾向者。我認
      為這對於一個身為○○○的人而言，是一個很大污辱。後
      來原告甲○○被依傷害罪嫌起訴，其餘部分皆不起訴處分
      。我記得原告甲○○知道結果那一天，在辦公室裡罵一句
      『○○○，是要我去死，是不是，我大不了○○○不要做
      了，怎麼可以這樣污辱我』。那段期間，原告甲○○情緒
      非常不穩定，只要我們在辦公室內有提到夫妻吵架案件，
      原告甲○○都會跳起來說『為何別人夫妻吵架，都是頂多
      傷害，我的夫妻吵架就被告強盜，別的○○○都還覺得我
      真的會打老婆』，原告甲○○被起訴後，本署○○○及主
      任都有與原告甲○○溝通，希望原告甲○○可以去和被告
      乙○○商談達成和解，原告甲○○也曾經提出願意支付被
      告乙○○一筆金錢，只要被告乙○○願意離婚。後來原告
      甲○○說，被告乙○○都不願意接受。所以有時候說到此
      事，原告又會激動起來說『她就是欺負我是○○○，如果
      我今天是律師，她那有辦法這樣子在板檢告我，我早就告
      她誣告』。後來，原告甲○○每次提到婚姻都採取消極態
      度，身為同事的我們，其實也儘量勸原告甲○○好好處理
      接下來的刑事、民事案件。原告甲○○被起訴的事情，已
      經嚴重影響原告甲○○挽回感情或對婚姻的看法。另外，
      被告乙○○在對原告甲○○提出刑事告訴前，印象中，被
      告乙○○已透過本署政風室、法務部政風司及檢查司等機
      關，檢舉原告甲○○申請公務員財產不實，因為兩造已分
      居，原告甲○○申報財產時沒有經過被告乙○○同意如何
      能完成申報，被告乙○○認為原告甲○○有偽造文書可能
      。後來，政風室找原告甲○○去瞭解調查。原告甲○○對
      我說，因為兩造分居已久，在申報財產時，原告甲○○沒
      有申報被告乙○○的財產，也不需要請被告乙○○簽名才
      能申報，所以最後是沒有偽造文書的嫌疑。原告甲○○對
      我說，被告乙○○一定還會利用其他方式來檢舉他，之後
      原告甲○○就被告知已遭提出刑事告訴，所以原告更加灰
      心，不願意再努力與被告乙○○共同生活。」等語。
（２）原告甲○○之大學同學丙○○到庭具結證稱：「我是原告
      甲○○的大學同學。我從事律師助理工作。兩造在○○生
      活期間，我去幫原告甲○○找房子並搬家，又陪兩造一起
      去購物中心買生活用品，我看到原告甲○○要買一件衣服
      ，感覺上被告不太高興，我就問原告甲○○『怎麼了』，
      原告甲○○表示『為何我賺錢買一件衣服，還需要乙○○
      同意』，當下兩造很僵且氣氛不好，後來我說由我出錢買
      衣服送給原告甲○○，原告甲○○覺得不好意思就說不買
      。兩造結婚前，原告甲○○向我說要與被告乙○○結婚，
      我很驚訝，因為原告甲○○剛考上○○○不久，工作尚不
      穩定，原告甲○○要我當結婚證人，我認為習俗需要父母
      出面，但是原告甲○○沒有說明原因，我有向原告甲○○
      說結婚不用急在一時。兩造結婚後，原告甲○○有向我說
      兩造在○○的生活問題，原告甲○○說被告乙○○都不找
      工作，有時找到工作也做沒有幾天，被告乙○○都不做家
      事，常常在上網，兩造就容易吵架，後來，兩造常常發生
      吵架。有一次，原告甲○○打電話給我，聲音哽咽說他很
      痛苦，我瞭解後，原來是兩造婚姻生活造成原告甲○○壓
      力很大，之後也常常發生這樣情形。就如剛才證人（戊○○○○○）所說，原告甲○○遭被告乙○○提出刑事告訴
      等事情，我認為兩造婚姻已經無法繼續。二、三個月前，
      被告乙○○也打電話給我，請我向原告甲○○溝通，但是
      這三、四年來兩造感情不好且分居，所以我也向被告乙○○說『甲○○願意支付一筆錢給你，兩造好聚好散』，但
      是被告乙○○卻不願意。被告乙○○走不出兩造的問題，
      被告乙○○認為她得不到原告甲○○就要摧毀原告甲○○
      ，這是我與被告乙○○溝通後的感覺。」等語。
（３）原告甲○○之胞兄丁○○到庭證稱：「我是原告甲○○的
      哥哥。兩造感情從99年2月開始不好，當時我父親生病，
      被告乙○○一直來我家按電鈴並與原告爭吵。有一次，我
      受不了而罵說『我父親現在生病，是否可以之後再處理』
      ，但是被告乙○○仍一直來家裡鬧，連我小孩現在聽到電
      鈴都十分害怕，電話也不敢接。兩造感情不好應是從○○
      時開始，當時兩造共同生活有摩擦，聽說被告乙○○都在
      家沈迷網路，原告甲○○都要帶食物回家給被告乙○○吃
      ，被告乙○○連洗碗都不願意，還叫原告甲○○洗碗。」
      、「兩造以前學生時期交往，被告乙○○都是假日來我們
      家住一、二天，沒有長期住，當時我們沒有與被告乙○○
      太多接觸，僅是打一聲招呼，他們就上樓。」、「被告乙○○告過我二件案子，一件傷害、一件恐嚇，兩件都不起
      訴，被告乙○○聲請再議，經高檢署駁回確定。」、「我
      父親癌症要開刀，但是被告每天都來我家，有時晚上11、
      12點還跑來，我們還必須出錢請計程車送被告乙○○回家
      ，這期間被告乙○○還私下錄音，造成我們不安。」等語
      。
（４）原告甲○○之母親甲己○○到庭證稱：「我是原告甲○○
      的母親。兩造吵架後，被告乙○○拿公證結婚證書給我們
      看時，我們才知道兩造結婚，我們很生氣，認為被告乙○○不應該用這種方式逼原告甲○○結婚。原告甲○○說被
      告乙○○一直鬧他，要他去公證結婚，被告乙○○還答應
      說如果以後不能在一起可同意離婚。」、「（問：原告甲○○回家住後，為何不讓被告乙○○回去同住？）因為當
      時我們不知兩造已結婚，且我們認為兩造沒有傳統的訂婚
      結婚儀式，所以我們不認同被告乙○○已嫁到我們家，所
      以無法讓她來我家住。後來，兩造經常吵架，我們更無法
      接受被告乙○○來我家裡住。」、「兩造自己公證結婚當
      時，我們不知道」、「被告乙○○曾經向我大媳婦說，她
      以後要請菲傭並夫妻搬出去住，不要跟我們兩個老夫妻住
      。」、「被告乙○○以前學生時期，於假日時會來我家住
      一、二天，但是沒有跟我說什麼話，也沒有幫我做過家事
      ，也沒有主動煮過飯，也沒有幫我洗碗，有時我煮好後叫
      被告乙○○吃飯，被告乙○○有時也不願意吃。」、「兩
      造在○○同住時，原告甲○○回家時，我聽原告甲○○說
      兩造在○○情形，才瞭解被告乙○○非常嬌，衣服也不洗
      ，都不願做家事。原告甲○○表示兩造在一起不會幸福。
      」、「原告甲○○回板橋工作後，就與我們夫妻住一起，
      因為我們認為還沒有正式迎娶被告乙○○，所以不認同被
      告乙○○來我們家住，被告乙○○就常來我們家鬧，她說
      要找原告甲○○且不願回娘家。」、「被告來我家鬧，一
      周會來二、三次，有時待在我家到晚上11、12點，都不願
      回去她娘家，我們後來叫計程車送被告乙○○回去，有一
      次被告乙○○在我們家客廳沙發上看書，直到天亮都不走
      ，但是被告沒有帶行李也沒有表示要住在我家，但卻賴在
      我家不走。」、「我丈夫身體不舒服，我大兒子丁○○叫
      被告回去，等我丈夫身體比較好以後再處理，但是被告乙○○仍不走，我的大兒子丁○○比較大聲，被告乙○○就
      對我大兒子丁○○提出訴訟。」、「原告甲○○不願再與
      被告乙○○維持婚姻，我也認為兩造不適合繼續在一起，
      因為被告乙○○不斷對原告甲○○提出訴訟，要搞到原告
      甲○○沒有工作。當然不可以讓被告乙○○當我們家媳婦
      。」、「被告乙○○在我家對原告甲○○說，要原告甲○○辭職，被告乙○○說她要工作養原告甲○○。我認為被
      告乙○○一直都不工作，怎麼可能現在會願意工作來養原
      告甲○○。」等語。
（５）原告甲○○之父親庚○○到庭證稱：「我是原告甲○○的
      爸爸。之前我要為兩造買房子，是因我想要幫原告甲○○
      成家，當時我沒發現兩造有摩擦。後來原告甲○○去○○
      實習，我就覺得奇怪，為何原告甲○○不在板橋實習，後
      來才知道被告乙○○不願跟我們老夫妻同住，她也覺得我
      家裡空間小，被告乙○○也不會做家事。」、「兩造公證
      結婚時都沒有告知我們家人。後來，我知道兩造公證結婚
      時，兩造已經開始吵架，所以我無法讓被告乙○○來我們
      家住。因為兩造在○○就已經不斷摩擦，連洗碗小問題，
      被告乙○○都會摔手機，還質疑原告甲○○沒有擔當。原
      告甲○○如果與別的女生講話，被告乙○○就會鬧，被告
      乙○○揚言，如果她沒有婚姻就要告到原告甲○○沒有工
      作。」、「被告乙○○在我生病時到我家來鬧，被告乙○○來我家就找原告甲○○吵架，讓我覺得心煩而無法好好
      養病。被告乙○○告我兒子甲○○強盜她的手機，想要害
      原告甲○○沒有工作。」、「我認為兩造已經無法好好維
      持婚姻，也無法繼續下去。」、「被告乙○○曾經向我大
      媳婦說，她結婚後要請傭人並搬出去住」、「被告乙○○
      經常來我家按電鈴，現在我的孫子聽到電鈴聲都十分害怕
      。當時我還在生病，我被被告乙○○騷擾到受不了，我曾
      經下去勸被告乙○○不要這樣子，也有罵被告乙○○，被
      告乙○○卻說成我要打她。」、「被告乙○○對我的二個
      兒子提出訴訟，不起訴後，被告乙○○仍繼續對高檢署提
      出再議，不斷製造紛爭，想要讓原告甲○○沒有工作。」
      、「我認為兩造現在已經不適合繼續在一起。」、「被告
      乙○○也經常拿結婚證書到○○地檢署向法警說，讓大家
      知道被告乙○○是原告甲○○的太太。我認為讓原告甲○○丟臉，我無法再認同被告乙○○當我的媳婦。而且，被
      告乙○○都不工作，整天沈迷電動遊戲。」等語。
（三）被告乙○○承認伊有對原告甲○○及其兄丁○○提出刑事
      告訴及聲請再議、伊有對原告甲○○提出附帶民事賠償訴
      訟、伊有向政風室檢舉原告甲○○偽造文書完成公務人員
      財產申報、伊有向家事法庭聲請保護令經駁回後再提出抗
      告、伊遭原告甲○○遺棄而被迫分居迄今二年多、伊由母
      親陪同前往台灣○○地方法院檢察署法警室要求找原告甲○○並私下錄音兩造對話內容之情；惟辯稱：伊在○○同
      住時有做家務（煮飯、洗衣、打掃），且兩造感情在○○
      期間有共同出遊，伊曾於98年4 月間應原告甲○○要求而
      覓得公司法務助理工作，原告甲○○購買巧克力及保險套
      而疑似外遇，原告甲○○與其胞兄對被告乙○○施暴云云
      。被告乙○○提出原告甲○○所寫情書及卡片影本、被告
      曾煮食菜肴之照片多紙、○○國際資產管理服務股份有限
      公司法務助理職務的離職證明一紙、購買巧克力及保險套
      發票影本多紙、原告甲○○及其胞兄與被告衝突的錄音光
      碟及譯文、台灣○○地方法院檢察署○○○聲請簡易判決
      處刑書100 年度偵字第9241號影本一件（原告甲○○對被
      告傷害罪嫌遭聲請簡易判決處刑）、被告乙○○遭原告傷
      害的驗傷診斷證明書影本四件及受傷照片多件、被告乙○○就聲請保護令遭駁回而撰寫的抗告狀影本一件、被告乙○○接受張老師輔導證明書及申請書影本各一件、被告乙○○向勞工委員會職業訓練局就業服務中心辦理求職登記
      的證明書影本一件、被告乙○○向法律扶助基金會咨詢法
      律的建議單影本一件、台灣台北地方法院刑事判決書100
      年度侵易字第190 號（被告乙○○在圖書館遭辛○○性騷
      擾，經提出告訴，辛○○被處有期徒刑五月得易科罰金）
      ，被告乙○○及母親與原告之父親褚建次的對話錄音光碟
      及譯文等為證，並請求由被告乙○○之母親壬○○到庭作
      證。
      證人即被告乙○○之母親壬○○到庭證稱：「我不會講了
      ，我也不知道講什麼，我認為是原告甲○○當初不聽勸，
      我已有勸過原告甲○○。」、「被告乙○○現在與我們夫
      妻共同生活，家裡還有被告乙○○的二名弟弟同住。我與
      丈夫都有在工作，我丈夫擔任鐵工廠的代工，每月收入約
      二、三萬元；我在事○○○飯店擔任洗碗工作，每月收入
      二萬一千元。我家房子是租來的，每月房租一萬一仟元，
      家裡沒有負債。我的二個兒子，一人從事車床工作，另一
      人目前失業在家休息。被告乙○○現在失業在家。我每個
      月有時給被告乙○○二、三千元零用錢，被告乙○○吃飯
      都由我提供。被告乙○○平時都在家裡看書，之前她有去
      補習準備司法書記官考試。被告乙○○從○○回來後，有
      去牙科工作短暫時間，後來去房屋仲介擔任助理一段時間
      ，後來房屋仲介老闆經營不善就解除被告乙○○的工作，
      後來被告乙○○就沒有工作。」等語。
（四）本院依職權調閱原告甲○○的刑事前案紀錄表，其確實遭
      「家暴傷害罪、強盜罪、竊盜罪、妨害自由罪」等罪名偵
      查，亦經本院依職權調閱該等刑事告訴卷宗影本附於本案
      可參。
（五）本院審理時曾試行勸諭兩造和解，建議被告乙○○撤回對
      原告甲○○的刑事告訴，兩造協議離婚後，由原告甲○○
      給付被告乙○○贍養費每月至少一萬八千元（行政院主計
      處公布的個人平均消費標準）以上，直至被告乙○○回復
      情緒及覓得工作止；但被告乙○○堅持不願離婚，並堅持
      要求甲○○為伊在外租屋履行夫妻同居義務；本院遂建議
      其他和解方式，由被告乙○○撤回對原告甲○○的刑事告
      訴後，原告甲○○亦撤回本案離婚起訴並為被告乙○○在
      外租屋，待兩造感情回復後再履行同居義務，若兩造日後
      無法回復感情再離婚；但被告乙○○仍堅持要求原告甲○○立即履行夫妻同居義務。被告乙○○之母親壬○○亦當
      庭勸被告乙○○接受和解，但被告乙○○不為所動。嗣被
      告乙○○當庭陷入憂鬱困擾，掩面哭泣並指責原告甲○○
      不是，被告乙○○承認自己有憂鬱症狀且有輕生之念，又
      說自己失眠而需要打電話給生命線社工陪伴講電話兩個小
      時才能入睡，伊自己察覺到有精神困擾並要求母親陪伴去
      看醫生，但母親認為恐留下精神科就診紀錄而無法參加書
      記官考試。被告乙○○當庭堅持自己當天必須立即去看精
      神科醫生，才能決定兩造問題解決方式。被告乙○○並表
      示認為原告甲○○毫無悔悟，故不願撤回對其刑事告訴等
      語。（以上有本院筆錄簡要摘錄勸諭和解經過）。
（六）從兩性關係而言，人們結婚理由可能是因為愛情、或因為
      友伴、或免於孤寂、或因為性、或為生育兒女、或為經濟
      、或為安全考量、或視結婚為戀愛的最終結果。本案兩造
      於96年8 月22日隱瞞父母而私下至法院公證結婚，或因原
      告甲○○即將於數日後（即96年9 月3 日）進入○○○○○○受訓，被告乙○○感覺不安而急欲尋求以婚姻保障關
      係，原告甲○○基於愛情而同意倉促公證結婚。
      但兩造婚後迄今已四年，兩造卻僅於97年7 月至98年7 月
      間在○○租屋共同生活（即原告甲○○在台灣○○地方法
      院實習的八個月期間），其餘婚姻期間（長達三年多）均
      處於分居狀態，是認兩造婚後共同生活期間甚短而長期處
      於分居狀態，夫妻關係早已陷入名存實亡。
      兩造婚後在○○八個月的共同生活經驗，因朝夕相處，才
      使兩造體認彼此的性格、價值觀、生活習慣、對婚姻經營
      理念之差異甚大。原告甲○○主張被告乙○○生活萎靡（
      整日在家睡覺或上網）、懶散（不煮飯洗碗）、吝於關愛
      （不同意原告甲○○購買一件500 元上衣並在商場大聲喝
      斥、要求原告甲○○買晚餐回家並負責洗碗、因原告甲○○買錯車票而在車站發怒斥責）、藉口爭吵（譏罵原告甲○○外遇、自大、藐視被告乙○○）等情，業據原告甲○
      傑的父母、○○○同事、大學同學等人到庭證明，已如前
      述；被告乙○○不否認當時無業在家、推由原告甲○○購
      買晚餐及洗碗、與原告甲○○及其好友丙○○一起在商場
      因甲○○欲買一件上衣而爭執等情，惟辯稱伊有做家事但
      遭原告甲○○嫌棄而暫停家務工作；此等夫妻日常家務細
      節，因兩造各執一詞，尚非外人能逐一論斷是非，僅能證
      明兩造生活已有摩擦間隙。
      至於被告乙○○指摘原告甲○○在○○時自行購買保險套
      及巧克力而疑似外遇，並提出發票影本四張為證（三張購
      買保險套、一張購買巧克力）；但原告甲○○否認該發票
      係其消費取得並主張兩造當時仍有性生活；因發票非記名
      式故不能證明為何人消費，該四張發票亦有可能係他人消
      費取得，縱認係原告甲○○購買亦有可能用於兩造夫妻生
      活，因此不能逕以該四張發票消費即證明原告甲○○有外
      遇。
      兩造共同生活八個月期間發生多起爭執及不睦，雖非外人
      所能詳細論究，但兩造確實互指對方不是，顯見兩造當時
      已相處不睦而無法共同生活。按夫妻無法共同生活原因甚
      多，諸如：性情、人格素養、價值觀、處事態度、生活習
      慣、興趣嗜好、交友情形、經濟因素、性生活等，無法細
      究，故認兩造在○○共同生活相處不睦，無法偏執一端而
      可歸責於何者。
      但是，原告甲○○於98年7 月至台灣○○地方法院檢察署
      擔任○○○後，竟將被告乙○○送回其娘家，原告甲○○
      獨自回父母家居住，拒絕與被告乙○○履行夫妻同居義務
      ，此後消極應付被告乙○○的同居要求，使兩造婚姻無有
      修補機會，故認原告甲○○之消極態度對婚姻的破裂係有
      責任。
      然而，另一方面，被告乙○○遭拒絕後竟不思理性解決婚
      姻困難（其可尋求婚姻諮商，或尋求調解機構為兩造調解
      婚姻，或先提昇自我價值以贏取原告甲○○的尊重欣賞，
      例如學習廚藝及家庭布置等家政課程、或學習婚姻經營的
      新知識、或學習各種女性新知識、或學習人格氣質改善課
      程、或考取書記官、或取得有價值目標的工作等），被告
      乙○○竟數度以幾近騷擾方式前往原告甲○○工作處及父
      母家，或滯留原告甲○○父母家至深夜，或與原告甲○○
      家人爭吵，或強按甲○○父母家電鈴，或前往原告甲○○
      任職的台灣○○地方法院檢察署要求法警室通知原告甲○○於上班時間出來會面談判，造成原告甲○○及其家人生
      活工作均受到擾亂。嗣被告乙○○與原告甲○○及其家人
      談話時更私下錄音存證，造成原告甲○○及其家人心理恐
      懼。後來，被告乙○○竟竟寫檢舉信函至原告甲○○任職
      的台灣○○地方法院檢察署政風室、上級主管機關之法務
      部政風室及檢察司，誣指原告甲○○偽造被告乙○○簽名
      而完成公務人員財產申報（按公務人員申報財產僅須自己
      簽名，而無須配偶共同簽名去申報），致原告甲○○遭政
      風單位約談調查，不僅名譽受損且精神痛苦。接著，被告
      乙○○先與原告甲○○的胞兄丁○○發生衝突，被告乙○○對丁○○提出恐嚇及妨害自由告訴，偵查結果不起訴處
      分，被告乙○○仍提出再議，經台灣高等法院檢察署再議
      結果駁回確定，被告乙○○再向本院家事法庭對於丁○○
      聲請保護令，經裁定駁回，被告乙○○再提出抗告。原告
      甲○○因不堪被告乙○○長期騷擾，於兩造口角衝突時，
      一時失念而欲搶回先前贈予被告乙○○的手機，致兩造發
      生拉扯，被告乙○○受有皮肉傷，事後被告乙○○竟對原
      告甲○○提出『強盜、竊盜、搶奪、傷害』等多項罪名告
      訴，其中僅傷害罪嫌經聲請簡易處刑，其餘均不起訴，但
      被告乙○○仍繼續再議，經台灣高等法院檢察署再議後發
      回續行偵查中，被告乙○○同時向本院家事庭對原告甲○○聲請保護令，經裁定駁回後，又提出抗告，被告乙○○
      又對原告甲○○提出刑事附帶民事訴訟，請求賠償及登報
      道歉。被告乙○○以此諸多訴訟手段，無非欲逼使原告甲○○在婚姻中就範，其解決婚姻方式已失去理性。尤其，
      被告乙○○竟以夫妻一時衝突而對原告甲○○提出『強盜
      、竊盜、搶奪』之重罪告訴，不僅嚴重毀損原告甲○○擔
      任○○○的名譽，且打擊原告甲○○工作士氣，及摧毀原
      告甲○○公務生涯前途。復參酌被告乙○○曾對原告甲○○家人揚言要使原告甲○○喪失工作，可見被告乙○○已
      完全不念夫妻情份，其顯欲以訴訟及檢舉手段促使原告甲○○陷身牢獄、或喪失工作、或名譽受損、或精神痛苦。
      故認被告乙○○該等非理性行徑已完全喪失夫妻感情，堪
      認伊無維持婚姻的真實意願，伊嚴重毀壞婚姻基礎，可認
      為係兩造婚姻最後破裂的主要可歸責點。
（七）按婚姻乃一男一女之兩性結合，以組織家庭，共同生活為
      目的。故有足以破壞共同生活或難以維持共同生活之情事
      發生，宜允許其離婚以消滅婚姻關係。民國七十四年六月
      三日修正公布之民法親屬編，就裁判離婚之原因，為應實
      際需要，參考各國立法例，增設民法第一千零五十二條第
      二項，明定有同條第一項以外重大事由，難以維持婚姻者
      ，亦得請求離婚。而夫妻生活貴在相互扶持，共同經營永
      久生活為目的，配偶間自應協力保持其家庭生活之圓滿、
      安全及幸福，因而夫妻應互相尊重以增進情感之和諧，倘
      夫妻終日爭執衝突，甚至多起訴訟相向，未能共同生活，
      就該具體個案審認結果，如該事實客觀已達於倘處於同一
      境況，任何人均喪失維持婚姻意欲之程度，主觀上亦喪失
      維持婚姻之意願，該婚姻關係基礎已不復存在，應認已構
      成難以維持婚姻之重大事由。
      依上開調查，兩造婚後四年期間有長達三年多係處於分居
      狀態，且被告乙○○不斷對原告甲○○及其家人興訟及檢
      舉，夫妻已形同陌路仇家，夫妻關係破壞殆盡，婚姻名存
      實亡，彼此僅剩餘訴訟糾纏，故認兩造均已無法滿足在婚
      姻中之期待，兩造主觀上均已無繼續維持婚姻之意願，足
      見兩造間婚姻已生重大破綻，任何人處於此種情形下均會
      喪失維持婚姻的意願，故其情形已構成難以維持婚姻之重
      大事由。衡量兩造對婚姻可歸責性，雖原告甲○○消極拒
      絕夫妻同居而使婚姻無有修補機會，係有責任，但相較於
      被告乙○○事後非理性的積極報復行為，嚴重傷害原告甲○○的工作前途及使其陷於刑事牢獄危險，可認為被告乙○○對於婚姻的破裂有較重可歸責性。從而，原告甲○○
      本於民法第1052條第2 項，請求裁判離婚，為有理由，應
      予准許。
乙、反訴（反訴原告乙○○訴請與反訴被告甲○○履行同居、及
    請求給付扶養費）部分：
一、反訴原告乙○○起訴主張：反訴原告乙○○於98年7 月間遭
    反訴被告甲○○遺棄分居後，反訴原告乙○○情緒憂鬱而無
    法工作，頓失經濟來源，住在父母家由父母扶養。為此請求
    反訴被告甲○○履行夫妻同居義務，並給付夫妻扶養費。因
    反訴原告乙○○目前無力支付太多訴訟費用，故暫時僅請求
    反訴被告甲○○自100 年8 月起（即提出反訴時）至102 年
    7 月止（暫以二年為期）按月給付反訴原告乙○○之夫妻扶
    養費五萬元等語。並聲明：（１）反訴被告甲○○應與反訴
    原告乙○○同居；（２）反訴被告甲○○應自100 年8 月起
    至102 年7 月止按月給付反訴原告乙○○五萬元。
二、反訴被告甲○○答辯：如前揭本訴起訴事實，反訴原告乙○○對反訴被告甲○○提出多項民刑訴訟及保護令聲請，均未
    審結，兩造關係緊繃且已無情份，若兩造共同生活恐再生衝
    突，自無共同生活可能性。反訴被告甲○○有拒絕履行同居
    之正當理由。兩造公證結婚後，反訴被告甲○○經常給付生
    活費予反訴原告乙○○，但自98年7 月分居後，兩造無共同
    生活，處於分居狀態，兩造應各自負擔各自生活費用，反訴
    原告亦非無謀生能力之人，目前亦與其家人共同生活，並沒
    有無法生活情形，反訴原告請求扶養費或家庭生活費均無理
    由等語。並聲明：請求駁回反訴原告之訴。
三、本院心證─關於履行同居部分：
（一）按夫妻互負同居之義務，但有不能同居之正當理由者，不
      在此限，民法第1001條定有明文。婚姻關係乃以人倫秩序
      為其基礎，夫妻因婚姻關係成立，須經營共同生活，此係
      婚姻本質上之當然結果，但倘有不能同居之正當理由，則
      可不負同居之義務。
（二）本案兩造婚姻存續中相處不睦，反訴原告乙○○向反訴被
      告甲○○任職機關之政風室提出不實檢舉，又以夫妻一時
      衝突對反訴被告甲○○提出『強盜、搶奪、竊盜、傷害』
      刑事告訴，不起訴處分後繼續再議，亦提出刑事附帶民事
      賠償訴訟，聲請保護令經駁回後再提出抗告，致兩造間已
      有多起訴訟均未審結，兩造形同陌路仇家，更且，反訴原
      告乙○○曾私下錄音伊與反訴被告甲○○及其家人的對話
      內容，致反訴被告甲○○及其家人均心生恐懼。故認兩造
      婚姻已嚴重破裂且夫妻情份殆盡，反訴原告乙○○已毫無
      維持婚姻的真實意願，其欲以刑事訴訟手段逼使反訴被告
      甲○○陷身牢獄及喪失工作與精神痛苦之意圖甚明。
      因反訴原告乙○○無維持婚姻的真實意願，其請求履行同
      居亦非出於真意。復參酌反訴原告乙○○自述伊精神處於
      憂鬱困擾且有輕生之念，夜間必須打電話予社工陪伴講話
      始能入眠，是認伊憂鬱情緒亦難與他人有合宜互動關係。
      反訴被告甲○○既遭受多起訴訟及不實檢舉的精神折磨，
      亦難再與情緒憂鬱的反訴原告乙○○溝通，是認反訴被告
      甲○○有民法第1001條但書所示之「不能同居之正當理由
      」。從而，反訴原告乙○○請求履行同居，為無理由，應
      予駁回。
四、本院心證─關於夫妻扶養費部分：
（一）反訴原告乙○○先具狀請求反訴被告甲○○按月給付家庭
      生活費五萬元及夫妻扶養費五萬元（合計十萬元），嗣當
      庭以言詞聲明撤回家庭生活費部分，僅暫時請求未來二年
      的夫妻扶養費（每月五萬元）。是以，反訴原告乙○○的
      夫妻扶養費請求權為民法第1116條之1 ，核先敘明。
（二）夫妻受扶養權利之要件，於實務上素有爭議，茲敘述如下
      ：
（１）我國民法就「家庭生活費用」與「夫妻扶養」之內容，分
      別規定在夫妻普通效力與扶養章節，其二者本質及機能應
      屬不同。
      家庭生活費用應界定於婚姻共同生活體存在時，始有適用
      ，亦即民法第1003條之1 第1 項所規定：「家庭生活費用
      ，除法律或契約另有約定外，由夫妻各依其經濟能力、家
      事勞動或其他情事分擔之。」。
      若夫妻喪失家庭共同生活體，一方又陷於不能生活時，則
      應轉由夫妻扶養義務制度以資救濟，亦即民法第1116條之
      1 所規定：「夫妻互負扶養之義務，其負扶養義務之『順
      序』，與直系血親卑親屬同，其受扶養權利之『順序』與
      直系血親尊親屬同。」。及民法第1117條規定：「受扶養
      權利者，以不能維持生活而無謀生能力者為限。前項無謀
      生能力之限制，於直系血親尊親屬，不適用之。」。
（２）因夫妻基於合夥理論，共同經營婚姻生活，其所生費用，
      本得依家庭生活費用負擔以資規範。家庭生活費用的範圍
      ，包括家庭成員共同生活所需、未成年子女保護教養費用
      ，尚包含配偶個人生活之所需。但若夫妻共同生活關係解
　　　體情況發生時，他方配偶應否繼續負擔家庭生活費用，學
　　　說有不同見解。
      有認為應視婚姻共同生活體是否有回復之可能性，如有回
      復可能性，義務人仍應負擔生活保持義務之家庭生活費，
      但應比較雙方責任輕重以決定扶養費數額。如已有離婚訴
      訟之提起者，即無繼續共同生活之意思，可認已達不能回
      復圓滿共同生活體，此時應終止家庭生活費用負擔義務，
      轉換為夫妻間扶養義務之法理，並視婚姻破綻原因，參酌
      夫妻別居相互扶助程度已經淡薄，以酌減扶養義務人之扶
      養程度。（以上參考魏大喨所著「論夫妻間之扶養與家庭
      生活費用負擔－以夫妻別居為中心」，收錄於林秀雄主編
      「民法親屬繼承實例問題分析」第247 頁至第263 頁）。
　　　本件兩造夫妻已分居多年，原告甲○○已提出本件離婚訴
　　　訟，並經本院判決准許，已如上述。又，反訴原告乙○○
　　　亦對反訴被告甲○○提出民刑事訴訟多起，堪認兩造已無
　　　法回復共同生活體。依前揭說明，本件已無家庭生活費之
  　　問題，而應轉換適用夫妻間互負扶養義務之法理。
（３）所爭議者乃夫妻分居時，夫妻受扶養權利之要件，是否須
      具備「不能維持生活」及「無謀生能力」二項？或得比照
      直系血親尊親屬受扶養要件而僅須「不能維持生活」即足
      ？實務上向有二種見解存在，台灣高等法院為此曾舉行座
      談會決議，依司法院（81）廳民一字第16977 號函文（可
      參考：民事法律問題研究彙編第8 輯第270 至280 頁），
      台灣高等法院座談會議決議如下：
『法律問題：夫妻受他方扶養，是否以無謀生能力為必要？
  討論意見：
  甲說：民法第一千一百十六條之一規定：「夫妻互負扶養之義
        務，其負扶養義務之順序與直系血親卑親屬同，其受扶
        養權利之順序與直系血親尊親屬同」，夫妻受他方扶養
        之權利既與直系血親尊親屬同，即應有同法第一千一百
        十七條第二項之適用，受他方扶養時，不以無謀生能力
        為必要( 最高法院七十九年度台上字第二六二九號判決
        參照) 。
  乙說：民法第一千一百十六條之一僅規定夫妻受扶養權利之順
        序與直系血親尊親屬同，併未規定其受扶養之要件亦與
        直系血親尊親屬同，應無同法第一千一百十七條第二項
        規定之適用。依同條第一項規定應以不能維持生活而無
        謀生能力為其受扶養之要件( 最高法院七十九年度台上
        字第二二○二號判決參照)。
  審查意見：採乙說。按民法第一千一百十七條係規定受扶養之
        要件，夫妻間之受扶養條件並無除外之特別規定，自仍
        有該條之適用。至同法第一千一百十六條之一，僅規定
        夫妻負扶養義務及受扶養權利之順序而已，與受扶養應
        具備之要件無關。
  研討結果：照審查意見通過。
  司法院民事廳研究意見：研討結果採乙說，尚無不合。」。
  （台灣高等法院暨所屬法院七十九年法律座談會提案民事類第
  三十二號參照） 。
（４）另外，最高法院著有四十三台上七八七判例，謂：「夫妻
      間扶養義務之發生原因，與一般親屬之扶養義務固異其趣
      ，故在外國立法例及學說，多不以一方之生計困難為其要
      件，我國民法關於夫妻扶養義務未特設明文，依民法第一
      千一百十四條，及第一千一百十七條解為受扶養權利者，
      仍須以不能維持生活而無謀生能力者為限，自非毫無根據
      。」。
（５）又，最高法院六十三年第六次民庭庭推總會議決議：「配
      偶為終身共同生活之親屬，較之家長家屬之關係尤為密切
      ，故夫妻間互負扶養之義務，應無疑問，現行民法以其係
      自明之理，不特設夫妻互負扶養義務之明文規定，本院四
      十三年台上字第七八七號判例，亦不否認夫妻間有扶養義
      務，惟須以不能維持生活而無力謀生者為限。故夫妻之一
      方被第三人不法侵害致死者，他方如原不能維持生活且無
      謀生能力，而受另一方之扶養，得依民法第一百九十二條
      第二項請求加害人為損害賠償。」。
（三）是依前揭實務決議及最高法院判例，均認為夫妻受扶養權
      利，必須具足二『要件』，即「不能維持生活」及「無謀
      生能力」。亦即，夫妻是否得主張受扶養權利，應先檢視
      其是否符合該二項『要件』，如符合『要件』以後，才進
      一步論究夫妻受扶養的『順序』係與直系尊親屬相同順序
      之問題。
      查，反訴原告乙○○雖自述伊長期未工作而無資產，又因
      婚姻破裂而陷入憂鬱故無法積極謀職，伊目前在家讀書準
      備投考司法書記官特考，生活依賴父母供應之情，已由其
      母親壬○○到庭作證，並經本院依職權調閱反訴原告乙○○的財產資料附卷為憑。故認反訴原告乙○○確實有「不
      能維持生活」之情。
      惟查，反訴原告乙○○在本院審理時自述伊係「○○○○
      專校○○○○科」畢業，曾在旅行社工作一、兩年，每月
      薪資二萬五千元，亦曾在「美商○○○」工作一年多，每
      月薪資二萬七千元，又曾從事「快遞出口」承攬業一年多
      ，每月薪資二萬八千元，又曾在○○國際資產管理服務股
      份有限公司擔任「法務助理」工作，亦曾經在牙科診斷擔
      任助理，亦曾在房屋仲介公司擔任助理，亦曾在補習班補
      習法律科目而準備投考書記官職務，本案書狀全出於伊自
      己撰寫等情，復參酌被告乙○○於本案自行撰寫的答辯書
      狀多份，不僅條理清晰、段落分明，且引用附件的證據及
      法律文件資料豐富，可見反訴原告乙○○仍具有相當的文
      書撰寫能力，其謀生能力絲毫不受婚姻挫折的憂鬱情緒影
      響，故認反訴原告乙○○係具有相當優秀的「謀生能力」
      。
      再參酌反訴原告乙○○的母親壬○○證稱伊在飯店擔任洗
      碗工月入二萬餘元，反訴原告乙○○的父親在工廠工作月
      入二萬餘元，家中無不動產而租屋居住事實。以此情形，
      反訴原告乙○○具有優秀學歷及謀生能力，卻長期不工作
      以回報父母，寧可在家依賴年老父母外出打工謀取微薄薪
      資生活，可見反訴原告乙○○係「不願」工作而非「不能
      」工作；故認反訴原告乙○○無資產維持生活，係出於伊
      怠於工作造成。
      本件反訴原告乙○○「有謀生能力」，卻因主觀上欠缺工
      作意願，致無資產維持生活，依前揭法律見解，其不符合
      受配偶扶養的權利『要件』。從而，反訴原告乙○○請求
      反訴被告甲○○給付扶養費，為無理由，應予駁回。
丙、兩造其餘主張及攻擊防禦方法，因本件事證已臻明確且無礙
    於本件之認定及判決之結果，本院即無庸逐一論述，併此敘
    明。
丁、訴訟費用負擔之依據：民事訴訟法第78條。
中　　華　　民　　國　 100　　年　　10　　月　　31　　日
                  家事法庭   法    官  黃惠瑛
以上正本係照原本作成。
如對本判決上訴，須於判決送達後20日內向本院提出上訴狀。如
委任律師提起上訴者，應一併繳納上訴審裁判費。
中　　華　　民　　國　100 　　年　　10　　月　　31　　日
                    　　　　 書 記 官　張美玉
